臺北高等行政法院判決
　　　　　　　　　　　　　　　　　　 96年度訴字第01047號
　　　　　　　　　　　　　　　.
原　　　告　甲○○
　　　　　　大道國際股份有限公司
代　表　人　甲○○
共　　　同
訴訟代理人　戊○○
被　　　告　經濟部智慧財產局
代　表　人　王美花（局長）
訴訟代理人　丙○○
　　　　　　丁○○
參　加　人　美商‧美國聯合蒸餾酒製造公司
代　表　人　乙○○○○○○○○.
送達代收人　林晉章
訴訟代理人　桂齊恆 律師
複代 理 人　謝智硯 律師
上列當事人間因商標評定事件，原告不服經濟部中華民國96年1
月23日經訴字第09606060680 號訴願決定，提起行政訴訟，並經
本院依職權命第三人美商‧美國聯合蒸餾酒製造公司參加訴訟，
本院判決如下：
    主  文
原告之訴駁回。
訴訟費用由原告負擔。
    事  實
一、事實概要：
    參加人美商美國聯合蒸餾酒公司（American United Distil
    led Products Company, LLC ）前於民國（下同）89年6 月
    8 日以「AUDP及圖」商標，指定使用於當時商標法施行細則
    第49條所定商品及服務分類表第33類之「酒（啤酒除外）」
    商品，向被告智慧財產局申請註冊，經被告審查，核准列為
    註冊第972813號商標（下稱系爭商標，詳見附圖(一)）。嗣原
    告等以系爭商標有違註冊時商標法第37條第7 款、第14款及
    現行商標法第23條第1 項第12款、第14款之規定，並檢具如
    附圖(二)所示商標（下稱據以評定商標），對之申請評定。案
    經被告審查，以95年7 月6 日中台評字第930360號商標評定
    書為「申請不成立」之處分（下稱原處分）。原告不服，提
    起訴願，經經濟部96年1 月23日經訴字第09606060680 號訴
    願決定駁回，原告仍不服，遂向本院提起行政訴訟。本院依
    職權命參加人參加訴訟。
二、兩造聲明：
　(一)原告聲明：
    1.訴願決定及原處分均撤銷。
    2.被告應作成申請成立之處分。
　(二)被告聲明：原告之訴駁回。
三、兩造之爭點：
  (1)據以評定商標是否為著名商標？原告是否為據以評定商標之
    先使用人？
  (2)參加人是否為合法登記之外國法人，於本案有無影響？
　(一)原告主張：
    1.依相關事證已足證本件參加人顯非合法登記之外國法人（
      非適格之外國法人），且早已不存在，除本件系爭商標之
      註冊顯不合法，其註冊自屬無效外，其所為之行為應不發
      生法律上之效力，即無證據力可言，原處分及訴願決定顯
      為違法：
      (1)查本件系爭商標，其商標權人（即參加人）依其申請時
        （89年6 月8 日）所提出之西元2000年（89年）2 月15
        日簽署之宣誓書（DECLARATION ）宣稱其係設籍於美國
        55415 明尼蘇達州，明尼雅波麗斯480 區○○ 街301 號
        合法成立之公司，但經原告向其所載設籍之美國明尼蘇
        達州政府查證後，發現參加人雖曾由設於同地址之AMER
        ICAN UNITED DISTILLING COMPANY, LLC 公司（下稱AU
        DC公司）以ASSUME NAME （假定名稱）申請登記，但迄
        未依法設立，更未經明尼蘇達州政府核准登記為合法之
        法人，其法人早已不存在，此有美國明尼蘇達州政府秘
        書處西元2005年11月14日出具之「CERTIFICATE OF ASS
        UMED NAME 」（假定名稱證明書）可證（參本院卷第37
        至42頁），則參加人於89年6 月8 日向我國申請註冊時
        ，其並非已依法核准設立登記之外國法人，即其於申請
        註冊時並非適格之申請人，甚至當時該法人並不存在，
        其所為商標之註冊自屬無效。
      (2)而原處分之評定理由第4 項謂：「至於申請評定人主張
        商標權人非合法登記之外國法人，並據此認為系爭商標
        之註冊自屬無效，就該主張，商標權人提供由美國財政
        部：菸酒武器管理局所出具許可號碼分別為MN-1-431及
        MN-P-2843 之文件各乙份，證明商標權人公司名稱為AM
        ERICAN UNITED DISTILLING COMPANY LLC（AUDC），亦
        以AMERICAN UNITED DISTILLED PRODUCTS LLC（AUDP）
        之名營業，自1997年4 月24日即取得在美國進出口酒品
        及銷售酒品之許可，除在2003年12月11日曾變更所在址
        外，迄今有效存在，且各該文件均已經公證及我國駐芝
        加哥台北經營文化辦事處之認證。對此，申請評定人並
        未提供進一步有利證據，足以證明商標權人非合法登記
        之外國法人，申請評定人之主張並不足採」云云等理由
        ，對於原告94年10月25日所提「商標評定案補充理由書
        （一）」之補充理由及美國明尼蘇達州政府秘書處西元
        2005年8 月4 日出具之「CERTIFICATE OF ASSUMED NAM
        E 」、「CERTIFICATE OF ADMINISTRATIVE TERMINATIO
        N 」、「Certificate of No Record」等證明文件何以
        不具證據力竟隻字未提！？足見原處分及訴願決定對於
        原告所提有利之證據均未加審酌，則原處分及訴願決定
        均有率斷之處：
        查參加人迄今仍稱係設籍於美國55415 明尼蘇達州，
          明尼雅波麗斯480 區○○ 街301 號（301 4TH AVENUE
          , SUITE 480, MINNEAPOLIS, MN 55415, U.S.A.）合
          法成立之公司，且迄未變更公司名稱及地址，惟依其
          所稱設籍之美國明尼蘇達州政府秘書處西元2005年11
          月14日再出具之「CERTIFICATE OF ASSUMED NAME 」
          （假定名稱證明書），該公司迄今未依法設立，更未
          經美國明尼蘇達州政府核准登記為合法之法人，即參
          加人迄今為非經美國政府核准登記之外國合法之法人
          ，甚至並無該法人之合法存在，則其於89年6 月8 日
          向我國申請註冊系爭商標時，顯不具外國法人之資格
          ，甚至於當時並無該法人存在，則由不適格或並不存
          在之申請人所註冊之商標，自屬自始無效。原處分及
          訴願決定均未對上述原告所提之證據加以審酌，自有
          違法、率斷之處。
        復查參加人提供由美國財政部菸酒武器管理局所出具
          之「BASIC PERMIT」（基本許可）MN-1-431及MN-P-2
          843 文件，僅能證明被許可人（即參加人）有向美國
          財政部菸酒武器管理局申請許可以美國聯合蒸餾酒公
          司（AMERICAN UNITED DISTILLED PRODUCTS COMPANY
          ,L.L.C. ）名義從事生意，但並無法證明該基本許可
          （BASIC PERMIT）所列之美國聯合蒸餾酒公司為已經
          美國政府依法核准登記之合法公司（法人）；更無法
          證明設籍於「8172 Marsh Creek Road, Woodbury,MN
          55125 」之「American United Distilled Products
          Company,L.L.C.」（美國聯合蒸餾酒公司）即為設籍
          於「301 4TH AVENUE, SUITE 480, MINNEAPOLIS, MN
          55415,U.S.A.」之參加人，事理與法理甚明。
        再者，上述由美國財政部菸酒武器管理局所出具之「
          基本許可」（BASIC PERMIT）其第5 欄「NAME AND
          ADDRESS OF PERMITTEE」所載之「AMERICAN UNITED
          DISTILLING COMPANY, LLC 」（美國聯合蒸餾公司）
          ，依上述原告94年10月25日所提「商標評定案補充理
          由書（一）」之附件5 ：美國明尼蘇達州政府秘書處
          西元2005年8 月4 日及同年11月14日再出具之「CERT
          IFICATE OF ADMINISTRATIVE TERMINATION 」（行政
          終止證明書），已證明該AMERICAN UNITED DISTILLI
          NG COMPANY, LLC （美國聯合蒸餾公司）「已違反明
          尼蘇達州政府規章第322B.960條申請年度延展之規定
          。由於未向本秘書處辦公室提出年度業務延展，茲根
          據明尼蘇達州規章第322B.960條第4 項（a ）款之規
          定，依行政職權處分終止該責任有限公司。該責任有
          限公司自本證明書上所示日期（即2005年2 月2 日）
          起不再存在。」（參本院卷第43至48頁），則美國財
          政部菸酒武器管理局於西元2005年11月8 日說明：已
          於2005年2 月2 日已被明尼蘇達州政府處分不再存在
          之「AMERICAN UNITED DISTILLING COMPANY, LLC 」
          （美國聯合蒸餾公司），以一未經州政府登記（註冊
          ）為合法公司（法人）之「American United Distil
          led Products Company L.L.C. 」（美國聯合蒸餾酒
          公司）名義從事生意（營業），並無法證明該「AMER
          ICAN UNITED DISTILLED PRODUCTS COMPANY, LLC 」
          為已依法登記之合法公司（法人）；更何況由參加人
          94年12月29日（94）晉商七字第122379號「商標評定
          答辯補充理由書」所附美國財政部菸酒武器管理局於
          西元2005年11月8 日之說明函末端所載「馬吉林先生
          要求我們解釋『以什麼名義作生意』（dba ）之意義
          。有時，當一個公司想要使用有別於其公司本名之其
          他名稱，他們必須向當地郡政府註冊一個從事生意的
          公司名稱。通常是為了標籤使用，但也可用在每日的
          生意上，以用來區別與公司本名的另一別名，如果需
          要，你亦可向郡政府要求此註冊之副本。」參加人既
          未提出其公司「AMERICAN UNITED DISTILLED PRODUC
          TS COMPANY, LLC 」（美國聯合蒸餾酒公司）為經州
          政府合法登記（註冊）之公司（法人），僅憑參加人
          提出美國財政部菸酒武器管理局出具之進出口及銷售
          酒品之MN-1-431及MN-P-2843 之文件，即認定參加人
          之「AMERICAN UNITED DISTILLED PRODUCTS COMPANY
          , LLC 」為迄今有效存在之外國合法登記之法人，其
          認事用法顯不符合證據採證法則。
    2.關於原處分評定理由第2 項中指稱「…商標權人檢附St.L
      ouis印刷公司所出具經公證及認證之證明書，主張該印刷
      公司第一次印刷特級玫瑰標籤係在1993年10月，由美國聯
      邦酒廠（United States Distilled Products，下稱USDP
      公司）所訂購並付款。該證明書並附有兩張特級玫瑰紅標
      籤版本乃由USDP公司及Archer Daniels Midland公司（下
      稱ADM 公司）所指示而印製，故USDP公司早在西元1993年
      10月即負擔所有印刷費用，委託該印刷公司印製據爭標籤
      ，並在據爭標籤印刷完成後，立即將之使用於酒瓶上。」
      云云，顯與下列事證不符：
      (1)查參加人檢附之St.Louis印刷公司所出具經公證及認證
        之證明書，係屬私文書，明尼蘇達州公證人之公證，僅
        證明在證明書上之簽名為真，並未證明其證明書之內容
        為真實；而我國駐芝加哥台北經濟文化辦事處之認證，
        亦僅證明「所附文件之DEBRA L.PETERFESO 之簽名為真
        。本辦事處不對此文件內容負責。」
      (2)依參加人94年2 月24日所提出之（94）晉商七字第1610
        7 號「商標評定答辯書」檢附之其在美國註冊之證明資
        料影本，為美國專利商標局之商標註冊公告資料，由其
        公告內容所揭示其「FIRST USE 」（首次使用）及「IN
        COMMERCE」（在商業上）所載之日期均為「00-0-0000
        」即西元1996年10月，而原處分之評定理由竟指稱「商
        標權人檢附St.Louis印刷公司所出具經公證及認證之證
        明書，主張該印刷公司第一次印刷特級玫瑰標籤係在19
        93年10月，…並在據爭標籤印刷完成後，立即將之使用
        於酒瓶上」，顯與上述事證不符，足證該證明書所證明
        之內容顯然不實，原處分予以採認即顯有違誤。
      (3)又依參加人檢附之St.Louis印刷公司所出具之證明書，
        其所附之兩張特級玫瑰紅酒標籤，該標籤上載有總代理
        為原告大道國際股份有限公司（下稱大道公司），但該
        標籤與原告自81年11月間即開發進口，於82年間開始行
        銷於各大超級市場之特級玫瑰紅酒之標籤並不相同，有
        原告於原評定申請書附件2 至12引據之「JOKER 」酒客
        雜誌可證，尤其由其中封面及廣告頁之彩色圖片（參本
        院卷第50至54頁），即足證參加人檢附之St.Louis印刷
        公司所出具之證明書，其所附之兩張特級玫瑰紅酒標籤
        並非原告大道公司所使用於「特級玫瑰紅酒SUPERIOR R
        OSE 」之標籤，該證明書顯不具證明力。
    3.至於原處分評定理由第2 項採認參加人檢附之OPPENHEIME
      R 律師事務所Jeffrey J.Bouslog 所出具之證明書，說明
      USDP公司為系爭商標最早之使用人，西元1996年9 月ADM
      公司與USDP公司之簽訂合約，由USDP公司將系爭商標、企
      業名稱及商品標識等授予ADM 公司專屬權，後ADM 公司再
      將商標、營業標識等授權予American United Distilling
      Company, LLC（下稱AUDC公司，亦即參加人公司，以AUDP
      之名營業），西元2001年7 月31日ADM 公司與AUDC公司簽
      訂合約，ADM 公司將由USDP公司所授予之智慧財產權讓與
      AUDC公司，而AUDP（即參加人）即在臺申請系爭商標註冊
      云云，原告認為該證明書並無證據力：
      (1)按該OPPENHEIMER 律師事務所Jeffrey J. Bouslog所出
        具之證明書，為私文書，雖經美國明尼蘇達州聖保羅市
        之公證人公證，但公證僅證明該證明書出具人Jeffrey
        J. Bouslog之簽名為真，並未證明該說明文件之內容為
        真實，而我駐芝加哥台北經濟文化辦事處之認證亦僅證
        明公證人DEBRA L. PETERFESO之簽名為真實，而該證明
        書中所檢附之各項合約，均可為證明而製作，則其真實
        性依下述事證均屬可議。
      (2)依參加人94年2 月24日所提（94）晉商七字義16107 號
        「商標評定答辯書」第4 頁所載，其公司之英文全稱為
        「AMERICAN UNITED DISTILLED PRODUCTS COMPANY LLC
        」，簡稱則為「AUDC」（或「AUDP」）；而其於94年12
        月29日所提（94）晉商七字第122379號「商標評定答辯
        補充理由書」第2 頁補充理由第2 項中則稱「答辯人公
        司名稱為AMERICAN UNITED DISTILLING COMPANY LLC（
        AUDC），亦以AMERICAN UNITED DISTILLED PRODUCTS
        LLC （AUDP）之名營業」，而事實上其所指之AUDC與AU
        DP顯為兩不同法律地位之公司，上述證明書既證明西元
        2001年7 月31日ADM 公司將由USDP公司所授予之智慧財
        產權讓予AUDC，則AUDP（即參加人）在臺以系爭商標申
        請註冊，其法律地位顯然不合；更何況依其商標註冊申
        請書已證明AUDP（即參加人）為未經明尼蘇達州政府核
        准登記（註冊）之公司（法人），其申請本件系爭商標
        之註冊顯不合法。甚至由上述事證於西元2001年7 月31
        日當時參加人（AUDP）已無該法人合法存在，其讓與行
        為並不發生法律上之效力，該項證據自不具證據力。
      (3)再者，參加人由上述證明書所載，其係於西元2001年7
        月31日始由ADM 公司讓與系爭商標之權源，但事實上系
        爭商標之申請日為89年（西元2000年）6 月8 日，足證
        參加人所舉之上述證明書顯與事實不符。
    4.由參加人於其94年2 月24日所提（94）晉商七字義16107
      號「商標評定答辯書」第3 頁中已自承「大道公司與答辯
      人間其實早有商業上之往來」，且依原告94年10月25日所
      提「商標評定案補充理由書（一）」之附件2 、3 已足證
      原告甲○○為參加人公司之大股東，而原告大道公司自81
      年間即開發系爭商標標籤、葡萄圖案之特級玫瑰紅酒委託
      國外製造廠加工製造進口大量行銷於國內市場，於82年間
      在各大超級市場具有相當之佔有率而具相當知名度，則參
      加人與原告間具有特殊之關係，知悉原告使用之產品包裝
      圖樣存在甚詳，竟竊襲申請註冊，自有違其註冊時商標法
      第37條第1 項第7 款、第14款（申請評定時商標法第23條
      第1 項第12款、第14款）之規定，系爭商標理應依法評定
      其註冊為無效。
    5.綜上所陳，參加人為不具外國法人資格或並無該法人存在
      ，且其所有之系爭商標顯有違反註冊時商標法第37條第1
      項第7 款、第14款（申請評定時商標法第23條第1 項第12
      款、第14款）之規定，原處分所為「申請不成立」之處分
      ，及經濟部所為駁回原告訴願之決定，其認事用法均顯有
      違誤、失平、率斷之處。
  (二)被告主張：
    1.按商標圖樣「相同或近似於他人著名之商標或標章，有致
      公眾混淆誤認之虞者」，不得申請註冊；商標「相同或近
      似於他人著名商標或標章，有致相關公眾混淆誤認之虞，
      或有減損著名商標或標章之識別性或信譽之虞者」，不得
      註冊，固分別為系爭商標註冊時商標法第37條第7 款及商
      標法第23條第1 項第12款所明定。惟其適用須符合據爭商
      標為著名商標的構成要件。本法所稱之著名，指有客觀證
      據足以認定已廣為相關事業或消費者所普遍認知者，復為
      商標法施行細則第16條所明定。所謂有致消費者混淆誤認
      之虞，係指商標給予消費者的印象，可能致使消費者混淆
      而誤認商品／服務之來源，包括誤認來自不同來源的商品
      ／服務以為來自同一來源，或者誤認二商標之使用人間存
      在關係企業、授權關係、加盟關係或其他類似關係。
    2.本案依原告檢送之證據資料觀之，該等證據資料上固顯示
      原告之一大道公司，惟此僅說明原告大道公司有代理進口
      據以評定商標商品之事實，據以評定商標是否為其所有尚
      屬有疑。又商標法第23條第1 項第14款規定：商標「相同
      或近似於他人先使用於同一或類似商品或服務之商標，而
      申請人因與該他人間具有契約、地緣、業務往來或其他關
      係，知悉他人商標存在者，不得註冊。但得該他人同意申
      請註冊者，不在此限」。惟本款規定之適用須據以異議商
      標有先使用之事實，始足當之（經濟部經訴字第09406142
      470 號訴願決定意旨參照）。由原告所檢送之美國皇家酒
      業公司行銷副總裁傑‧布科斯鮑慕西元2005年10月10日簽
      署之證明函，僅能說明據以評定商標係由該二人共同規劃
      完成，然據以評定商標完成設計之日期為何？並無資料可
      稽。是該等資料尚難證明據以評定商標為其首先創用，且
      亦無法證明其本身使用據以評定商標已為相關事業或消費
      者所普遍認知，有致公眾對其所表彰之商品來源產生混淆
      誤認之虞，是無前揭法條之適用。且參加人對原告主張有
      關據以評定商標由其首先創用，並為其所有一節既有爭執
      ，原告復無其他進一步有利證據足以證明據以評定商標確
      係由其首先創用，或其本身使用據以評定商標已為相關事
      業或消費者所普遍認知，有致公眾對其所表彰之商品來源
      產生混淆誤認之虞，是自難據為主張合法權利。系爭商標
      之註冊，應無系爭商標註冊時商標法第37條第14款，及現
      行商標法第23條第1 項第14款規定之適用。反觀參加人檢
      附St.Louis印刷公司所出具經公證及認證之證明書，主張
      該印刷公司第一次印刷特級玫瑰標籤係在西元1993年10月
      ，由USDP公司所訂購並付款。該證明書並附有兩張特級玫
      瑰紅標籤版本乃由USDP公司及ADM 公司所指示而印製，故
      USDP公司早在西元1993年10月即負擔所有印刷費用，委託
      該印刷公司印製據爭標籤，並在據爭標籤印刷完成後，立
      即將之使用於酒瓶上。又參加人亦檢附OPPENHEIMER 律師
      事務所Jeffrey J. Bouslog先生所出具之證明書，說明系
      爭商標不同時期之使用人及權利人，亦即USDP公司於西元
      1993年即委由印刷廠印製據爭SUPERIOR ROSE GRAPE WINE
      特級玫瑰紅酒商品圖案之標籤，是為系爭商標最早之使用
      人；西元1996年9 月，ADM 公司與USDP公司簽訂合約，US
      DP公司將其包含系爭商標在內之商標、企業名稱及商品標
      識等，授予ADM 公司專屬權，且ADM 公司可再轉讓該等權
      利予參加人之代表人MANGINE 所擁有之相關企業；西元19
      96年參加人之代表人MANGINE 與ADM 公司設立AUDC（亦以
      AUDP之名營業，即參加人），爾後，ADM 公司再將商標、
      營業標識等授權予AUDC（亦以AUDP之名營業），而AUDP（
      即參加人）即在臺申請系爭商標；西元2001年7 月31日AD
      M 公司與AUDC簽訂合約，ADM 公司將由USDP公司所授予之
      智慧財產權讓予AUDC（亦以AUDP之名營業，即參加人）。
      從而參加人繼受USDP公司創用系爭商標之權利，並以之申
      請註冊，應無前揭條款規定之適用。
    3.商標圖樣「相同或近似於他人先使用於同一服務或類似服
      務之商標，而申請人因與該他人間具有契約、地緣、業務
      往來或其他關係，知悉他人商標存在者」，不得申請註冊
      ，及商標「相同或近似於他人先使用於同一或類似商品或
      服務之商標，而申請人因與該他人間具有契約、地緣、業
      務來往或其他關係，知悉他人商標存在者」，不得註冊，
      固分別為系爭商標註冊時，商標法第37條第14款及現行商
      標法第23條第1 項第14款所明定，惟其適用應以據以評定
      商標較系爭商標先使用為前提要件。本案如上所述，原告
      既無法證明據以評定商標確係由其所首先創用，自難據為
      主張合法權利。系爭商標之註冊，應無系爭商標註冊時商
      標法第37條第14款，及現行商標法第23條第1 項第14款規
      定之適用。
    4.至於原告主張參加人非合法登記之外國法人，並據此認為
      系爭商標之註冊自屬無效，就該主張，參加人提供由美國
      財政部菸酒武器管理局所出具許可號碼分別為MN-1-431及
      MN-P-2843 之文件各乙份，證明參加人公司名稱為AMERIC
      AN UNITED DISTILLING COMPANY LLC（AUDC），亦以AMER
      ICAN UNITED DISTILLED PRODUCTS LLC（AUDP）之名營業
      ，自西元1997年4 月24日即取得在美國進出口酒品及銷售
      酒品之許可，除在西元2003年12月11日曾變更所在址外，
      迄今有效存在，且各該文件均已經公證及我國駐芝加哥台
      北經濟文化辦事處之認證。對此原告雖亦提出美國明尼蘇
      達州州政府之證明書，稱參加人自西元2005年2 月2 日起
      即已不再合法存在，惟此屬系爭商標註冊後得否因參加人
      未使用而依法申請廢止其註冊之問題，尚非屬得申請評定
      撤銷其註冊之事由，併予敘明。
  (三)參加人主張：
    1.查原告係據修正前商標法第37條第7 、14款及現行商標法
      第23條第1 項第12、14款之規定，主張系爭商標構成不得
      註冊之情事，是依法條之構成要件，本案之爭點應在於原
      告是否以自己之名義，有先使用據以評定商標之事實，或
      其所使用之商標已否達著名之程度。然查原告並未針對其
      為據以評定商標真正先使用人之事實具體舉證，亦未提供
      充分之證據，證明其使用據以評定商標確已為相關消費者
      所知悉而建立知名度，卻一再質疑參加人之法人人格及系
      爭商標申請註冊之合法性，實與其所據以評定之法條無關
      ，應屬得否另案依法提出爭執之範疇，遑論參加人確屬合
      法存在之法人：
      (1)96年11月14日經我國駐美國台北經濟文化辦事處、美國
        國務院州事務處認證、哥倫比亞特區及明尼蘇達州所公
        證之整份文件，包含參加人法人地位證明及美國財政部
        菸酒武器管理局所出具許可號碼分別為MN-1-431及MN-P
        -2843 之文件2 份，足可證明參加人係在德拉瓦州登記
        ，但設址於明尼蘇達州之合法公司，公司名稱為AMERIC
        AN UNITED DISTILLING COMPANY LLC（AUDC），亦以AM
        ERICAN UNITED DISTILLED PRODUCTS LLC（AUDP）之名
        營業，自西元1997年4 月24日即取得在美國進出口酒品
        及銷售酒品之許可，除在西元2003年12月11日曾變更所
        在址外，迄今有效存在。
      (2)96年11月1 日經我國駐美國台北經濟文化辦事處認證，
        由德拉瓦州（參加人公司現登記之所在）州政府所出具
        之證明書，同樣證明參加人確為依德拉瓦州法律設立之
        公司，自西元2001年2 月12日即於該州登記（原係在明
        尼蘇達州登記），迄今合法繳稅，並有效存在（參本院
        卷第124 至126 頁）。此足以證明原告質疑參加人存在
        之合法性，不僅與本案之爭點無關，且與事實不合。
    2.原告據修正前商標法第37條第7 款及現行商標法第23條第
      1 項第12款主張，首應證明其為據以主張商標之使用人：
      按商標圖樣「相同或近似於他人著名之商標或標章，有致
      公眾混淆誤認之虞者」不得申請註冊；商標「相同或近似
      於他人著名商標或標章，有致相關公眾混淆誤認之虞，或
      有減損著名商標或標章之識別性或信譽之虞者」不得註冊
      ，分別為修正前商標法第37條第7 款及現行商標法第23條
      第1 項第12款之規定，惟此一條款之規定除應判斷有無所
      謂「著名商標或標章」之存在外，本案原告既以商標創用
      人自居，首即證明其為著名商標之使用人，然查原告引據
      者僅為若干報導資料及雜誌封面等，其數量尚不足以證明
      商標已達著名之程度，而由報導內容及商品標籤更不難發
      現，原告甲○○僅為商品進口商之經理人，不可能使用商
      標，相關消費者對之若有認知，僅限於其職務而已；而大
      道公司則從事酒類商品之進口及銷售，相關消費者對該公
      司所銷售之商品若有所認識，亦僅知悉其為「特級玫瑰紅
      酒」之進口商，是可推斷原告二人均未從事商品之製造及
      商標之使用，其充其量僅為商品之經銷商或代理商，並不
      得以商標使用人自居，就其所銷售商品上之商標排除他人
      之使用，更不得以銷售行為之如何，對真正商標使用人主
      張任何權利，則竟據前揭條款對系爭商標提出干涉，顯不
      可採，而原告既非據以評定商標之使用人，所提出者復僅
      少數之宣傳資料，已難謂系爭商標構成前揭條款之適用。
    3.參加人確為系爭商標之先使用人，原告據修正前商標法第
      37條第14款及現行商標法第23條第1 項第14款主張其為先
      使用人，其理由之根本不值採信：
      (1)查USDP公司為最早創用Superior Rose label （即本案
        原告據爭之特級玫瑰紅酒標籤）之人，早在西元1993年
        10月，即負擔所有印刷費用，委託St.Louis Lithograp
        hing Co.印製據爭標籤，有該印刷公司所出具之證明書
        供參（參本院卷第127 至135 頁）。而ADM 公司為參加
        人代表人參與經營之另一美國公司，於西元1996年9 月
        與USDP公司簽訂合意書，雙方約定USDP公司將其在泛太
        平洋地區所使用之商品標籤、商標及商品包裝，獨家授
        權予ADM 公司，其中包括SUPERIOR ROSE GRAPE WINE特
        級玫瑰紅酒在內。其後，ADM 公司再將該等權利轉讓予
        參加人。乃參加人除以系爭商標在臺灣申請註冊外，並
        在西元2001年與ADM 公司正式簽署合約，明定參加人取
        得前述USDP公司授予ADM 公司之所有商標及相關權利（
        參本院卷第136 至144 頁）。如是，參加人經合法授權
        及受讓，取得據爭標籤及相關商標申請註冊之權利，系
        爭商標註冊之合法性自毋庸置疑，且參加人自為系爭商
        標之先使用人。
      (2)由USDP公司以商標所有人名義於西元1995年1 月10日所
        簽署並經公證之確認函亦不難得證，英文名稱為B&W PR
        ODUCT INTERNATIONAL CORPORATION 之原告大道公司，
        係經USDP公司指定之特級玫瑰紅酒臺灣區總經銷商（參
        本院卷第147 、148 頁），則既為經銷商，其自身或其
        經理人又如何得潛稱為商標創用人或使用人？
      (3)再查西元1995年1 月17日大道公司之股東出具保證函予
        USDP公司（參本院卷第149 至153 頁），同時USDP公司
        亦正式與大道公司簽訂經銷協定（參本院卷第154 至16
        1 頁），二份文件上分別有本案另一原告甲○○之中、
        外文簽名，是其內容既經確認，顯不容原告如今輕易否
        定，而在此二文件中，不僅股東們同意USDP公司持有關
        於SUPERIOR ROSE GRAPE WINE特級玫瑰紅酒商標、品名
        、商譽及其他權利之所有權，USDP公司亦以商品經銷權
        授與人之身份，明白表示SUPERIOR ROSE GRAPE WINE特
        級玫瑰紅酒之商標為USDP公司專有獨享之財產，然查此
        一事實經參加人指出後，原告未予以反駁，即於起訴狀
        中對此部分亦隻字不提，顯然自知理虧。
      (4)復查原告之一林恆山自稱為參加人之大股東，卻又一再
        否認參加人法人人格之合法存在，其說詞相互矛盾，已
        不可採。況查原告於評定補充理由書中自行檢附之附件
        4 ，其中第2 點（參本院卷第162 、163 頁）已敘明AU
        DC由參加人之代表人Douglas Mangine 100%所擁有；第
        3 點更表明所有商標均為AUDC之財產；至第7 點中雖提
        到股東結構將改變，讓原告持有PCDP 42.5%股權，然該
        PCDP並非AUDC或AUDP。再一次證明原告試圖張冠李戴，
        混淆視聽。事實上，上述信函所提及之計劃並未執行，
        而原告林恆山也從未成為AUDP或PCDP之股東。
      (5)復查本案原告於前程序中雖曾提出皇家酒業公司副總裁
        所出具之信函，企圖證明系爭商標為其二人所「共同完
        成」，然該一信函中絲毫未提及該二人「設計…共同規
        劃…完成」之日期為何，即針對創用商標最重要之認定
        事項：時間，完全未置一辭，則無論所謂「共同規劃」
        乙事是否屬實，該發信人既未提出任何有關日期之說明
        ，其信函之內容對商標創用時間之認定又有何證據力可
        言？
      (6)上述文件確足以證明系爭商標之註冊出自合法之權源，
        而參加人繼受USDP公司創用系爭商標之權利，並以之在
        我國申請註冊，進而取得商標權，悉與法條之規定相符
        ，原處分殊無違誤。
    4.綜上論陳，參加人確為經合法設立且迄今有效存在之法人
      ，原告利用二國法人登記制度之不同、文件證明費時等因
      素，一再以申請資格不符等問題，干擾本評定事件有關實
      體方面之審查，卻置其據以評定之法條不論，顯見已脫離
      其當初申請評定之主張範圍，其理由之不值斟酌至明。遑
      論參加人確已提供有關法人資格之證明文件，而原告無法
      證明其為據以評定商標創用人或真正使用人，反觀系爭商
      標繼受自商標創用人及參加人關係企業，確有合法之權源
      ，且無致使相關消費者發生混淆誤認之情事，是無違於修
      正前商標法第37條第7 、14款及現行商標法第23條第1 項
      第12、14款之規定，原處分殊無違誤，原告之訴應予駁回
      。
　　理  由
一、本件起訴時被告之代表人原為蔡練生，嗣變更為王美花，經
    其聲明承受訴訟，核無不合，應予准許。
二、按商標圖樣「相同或近似於他人著名之商標或標章，有致公
    眾混淆誤認之虞者」、「相同或近似於他人先使用於同一商
    品或類似商品之商標，而申請人因與該他人間具有契約、地
    緣、業務往來或其他關係，知悉他人商標存在者」，不得申
    請註冊；商標「相同或近似於他人著名商標或標章，有致相
    關公眾混淆誤認之虞，或有減損著名商標或標章之識別性或
    信譽之虞者」、「相同或近似於他人先使用於同一或類似商
    品或服務之商標，而申請人因與該他人間具有契約、地緣、
    業務往來或其他關係，知悉他人商標存在者」，不得註冊，
    分別為系爭商標註冊時商標法第37條第7 款、第14款及現行
    商標法第23條第1 項第12款、第14款所規定。又前述各條款
    規定情形，倘經商標權利人（所有人或先使用人）同意申請
    註冊者，不在此限，復為各該條款但書所規定。
三、參加人美商美國聯合蒸餾酒公司（American United
    Distilled Products Company, LLC ）前於89年6 月8 日以
    「AUDP 及 圖」商標，指定使用於當時商標法施行細則第49
    條所定商品及服務分類表第33類之「酒（啤酒除外）」商品
    ，向被告智慧財產局申請註冊，經被告審查，核准列為註冊
    第972813 號 商標（下稱系爭商標，詳見附圖(一)）。嗣原告
    等以系爭商標有違註冊時商標法第37條第7 款、第14款及現
    行商標法第23條第1 項第12款、第14款之規定，並檢具如附
    圖(二)所示商標（下稱據以評定商標），對之申請評定。案經
    被告審查，以95年7 月6 日中台評字第930360號商標評定書
    為「申請不成立」之處分。原告不服，循序提起行政訴訟，
    並為事實欄所載各節之主張，是本件應審酌者厥為：
    (1)據以評定商標是否為著名商標？原告是否為據以評定商標
      之先使用人？
    (2)參加人是否為合法登記之外國法人，於本案有無影響？
四、關於(1)據以評定商標是否為著名商標？原告是否為據以評定
    商標之先使用人部分：
  (一)本件原告申請評定，係依據修正前商標法第37條第7 、14款
    及現行商標法第23條第1 項第12、14款之規定，主張系爭商
    標構成不得註冊之情事，是依法條之構成要件，本案之爭點
    應在於原告是否以自己之名義，有先使用據以評定商標之事
    實，或其所使用之商標已否達著名之程度。
  (二)依原告等所提相關證據資料可認原告大道公司早於82年11月
    間即已進口據以評定商標商品至國內銷售，經其積極行銷，
    亦有不錯之銷售成績。然而，觀諸參加人所提出經公證認證
    之美國St.Louis印刷公司出具之證明書、USDP公司與原告之
    一大道公司簽訂之經銷合約、大道公司股東簽立之保證書等
    相關證據資料內容，可知美國St.Louis印刷公司於西元1993
    年10月即已接受USDP公司之委託印製前揭據以評定之商標圖
    樣（「Superior Rose labels」），並於印製完成後即使用
    於USDP公司之產品上；而USDP公司曾於西元1995年1 月出具
    函文確認大道公司為該公司「Superior Rose Wine」商品在
    國內之代理經銷商，大道公司股東（包括原告甲○○）並簽
    署保證函就大道公司所負貨款債務等對USDP公司負連帶保證
    責任，且於保證函中表示了解並同意USDP公司就其產品仍保
    有所有的商標、商譽及相關之權利；另雙方在同月正式簽訂
    之代理銷售合約中亦申明大道公司為行銷、廣告或促銷其代
    理經銷之商品，固可使用與其經銷之USDP公司商品有關之商
    標，惟USDP公司仍保有其完全且專屬商標權。由此可知，原
    告大道公司應為USDP公司SUPERIOR ROSE WINE商品之代理經
    銷商，其係因代理進口USDP公司之商品，而經USDP公司授權
    得於行銷廣告時，使用該等商品上之商標等，惟相關之商標
    權利（包括據以評定商標）仍歸屬於USDP公司所有，是原告
    等並非商標權利人。
  (三)又原告引據者僅為若干報導資料及雜誌封面等，其數量尚不
    足以證明商標已達著名之程度，而由報導內容及商品標籤，
    亦可知原告甲○○僅為商品進口商之經理人，不可能使用商
    標，相關消費者對之若有認知，僅限於其職務而已；而大道
    公司則從事酒類商品之進口及銷售，相關消費者對該公司所
    銷售之商品若有所認識，亦僅知悉其為「特級玫瑰紅酒」之
    進口商，是原告二人並未從事商品之製造及商標之使用，其
    充其量僅為商品之經銷商或代理商，並不得以商標使用人自
    居，就其所銷售商品上之商標排除他人之使用。
  (四)原告等固提出美國皇家酒業公司（ROYAL WINE CORP.）行銷
    副總裁傑．布科斯鮑慕出具之信函，主張據以評定商標為原
    告之一甲○○與傑．布科斯鮑慕所共同創作規劃，而據以評
    定商標商品則係其委託加工進口者，參加人僅為其進口商品
    之代工承包商云云。惟查：
    1.該信函中並未提及該二人「設計…共同規劃…完成」之日
      期為何，亦即針對創用商標最重要之認定事項「時間」，
      完全未置一辭，則無論所謂「共同規劃」乙事是否屬實，
      該發信人既未提出任何有關日期之說明，即無以憑以認定
      據以評定商標圖樣係何時所創作。
    2.又由該信函末段所述「Also, please be aware that
      commissions promised by Mr. Doug Mangini, who
      produce the wine, were never paid 」，亦可知該圖樣
      係由Mr.Doug Mangini 所委託設計者，難謂原告等即為據
      以評定商標之先使用人或權利人。
  (五)相反地，依參加人檢附St.Louis印刷公司所出具經公證及認
    證之證明書，可知該印刷公司第一次印刷特級玫瑰標籤係在
    西元1993年10月，由USDP公司所訂購並付款（參本院卷第12
    7 至135 頁）。該證明書並附有兩張特級玫瑰紅標籤版本乃
    由USDP公司及ADM 公司所指示而印製，故USDP公司早在西元
    1993年10月即負擔所有印刷費用，委託該印刷公司印製據爭
    標籤，並在據爭標籤印刷完成後，立即將之使用於酒瓶上。
    又依參加人檢附OPPENHEIMER 律師事務所Jeffrey J.
    Bouslog 先生所出具之證明書，亦可知系爭商標不同時期之
    使用人及權利人，亦即USDP公司於西元1993年即委由印刷廠
    印製據爭SUPERIOR ROSE GRAPE WINE特級玫瑰紅酒商品圖案
    之標籤，是為系爭商標最早之使用人；西元1996年9 月，
    ADM 公司與USDP公司簽訂合約，USDP公司將其包含系爭商標
    在內之商標、企業名稱及商品標識等，授予ADM 公司專屬權
    ，且ADM 公司可再轉讓該等權利予參加人之代表人MANGINE
    所擁有之相關企業；西元1996年參加人之代表人MANGINE 與
    ADM 公司設立AUDC（亦以AUDP之名營業，即參加人），爾後
    ，ADM 公司再將商標、營業標識等授權予AUDC（亦以AUDP之
    名營業），而AUDP（即參加人）即在臺申請系爭商標之註冊
    ；是參加人為系爭商標之先使用人，其經合法授權及受讓，
    而取得系爭商標申請註冊之權利，堪予認定。
五、關於(2)參加人是否為合法登記之外國法人，於本案有無影響
    部分：
  (一)原告主張參加人非合法登記之外國法人，並據此認為系爭商
    標之註冊自屬無效云云。
  (二)惟查：
    1.依參加人提供由美國財政部菸酒武器管理局所出具許可號
      碼分別為MN-1-431及MN-P-2843 之文件，足證參加人公司
      名稱為AMERIC AN UNITED DISTILLING COMPANY LLC （
      AUDC），亦以AMER ICAN UNITED DISTILLED PRODUCTS
      LLC （AUDP ） 之名營業，自西元1997年4 月24日即取得
      在美國進出口酒品及銷售酒品之許可，除在西元2003年12
      月11日曾變更所在址外，迄今有效存在，且各該文件均已
      經公證及我國駐芝加哥台北經濟文化辦事處之認證。是參
      加人於系爭商標註冊時為合法登記之外國法人，堪予認定
      。
    2.原告雖亦提出美國明尼蘇達州州政府之證明書，稱參加人
      自西元2005年2 月2 日起即已不再合法存在，惟此屬系爭
      商標註冊後得否因參加人未使用而依法申請廢止其註冊之
      問題，尚非屬得申請評定撤銷其註冊之事由，是原告此部
      分主張，要無足採。
六、綜上，本件依原告所提證據，尚無法證明據以評定商標確係
    由其首先創用，或其本身使用據以評定商標已為相關事業或
    消費者所普遍認知，自難謂參加人有以相同或近似於他人著
    名商標申請註冊，有致相關公眾混淆誤認之虞，或以不公平
    競爭之目的，抄襲他人先使用之商標搶先註冊之違法情事。
    從而，被告以系爭商標之註冊並無違反修正前商標法第37條
    第7 款、第14款及現行商標法第23條第1 項第12款、第14款
    之規定所為本件申請不成立之處分，並無不法，訴願決定予
    以維持，亦無不合。原告徒執前詞，訴請撤銷，及請求被告
    應作成申請成立之處分，為無理由，應予駁回。
七、兩造其餘攻擊防禦方法均與本件判決結果不生影響，故不逐
    一論述，併此敘明。
據上論結，本件原告之訴為無理由，爰依行政訴訟法第98條第1
項前段，判決如主文。
中　　華　　民　　國　　96　　年　  12　　月　 28  　 日
                        第二庭審判長法  官　徐瑞晃
                                    法  官  畢乃俊
                                    法　官  陳金圍
上為正本係照原本作成。
如不服本判決，應於送達後20日內，向本院提出上訴狀並表明上
訴理由，如於本判決宣示後送達前提起上訴者，應於判決送達後
20日內補提上訴理由書（須按他造人數附繕本）。
中　　華　　民　　國　　96　　年　  12　　月　 28  　 日
                                    書記官  陳可欣
